【裁判字號】    95,聲,616
【裁判日期】    951229
【裁判案由】    聲請退還訴訟費用
【裁判全文】
臺灣嘉義地方法院民事裁定  95年度聲字第616號
聲  請  人  庚○○
            辛○○
            壬  ○
            己  ○
            乙○○
相  對  人  戊○○
            丁○○
            甲○○
            丙○○
上列當事人間請求聲請退還訴訟費用事件，本院裁定如下：
    主  文
聲請駁回。
聲請程序費用由聲請人負擔。
    理  由
一、聲請意旨略以：聲請人於民國94年以相對人為被告向鈞院提
    起94年度訴字第379號債務人異議之訴，請求撤銷相對人以
    聲請人為執行債務人而聲請拆除坐落嘉義縣朴子市○○○段
    211-1地號及211-6地號土地之屋簷、地下水管之鈞院94年度
    執字第7417號執行程序。嗣經鈞院94年度訴字第379號、臺
    灣高等法院臺南分院95年度上字第6號判決聲請人敗訴，聲
    請人向最高法院提起第三審上訴，經最高法院95年度臺上字
    第1740號以聲請人上訴不合法為由裁定駁回其上訴。鈞院94
    年度訴字第379號二份裁定、臺灣高等法院臺南分院95年度
    上字第6號裁定核定系爭債務人異議之訴之訴訟標的價額為
    新臺幣（下同）1,75 4,400元，聲請人並依上開裁定依序繳
    納第一審裁判費18,42 4元、第二審裁判費27,636元、第三
    審裁判費27,636元。惟相對人於鈞院94年度執字第7417號執
    行程序所聲請之執行標的價額為100,400元，故聲請人排除
    上開強制執行程序所得受之利益亦係100,400元，是系爭訴
    訟訴訟標的價額應為100,400元而非1,754,400元，聲請人第
    一審、第二審裁判費、第三審裁判費均有溢繳，爰依民事訴
    訟法第77條之26聲請退還訴訟費用。
二、裁定經宣示後，為該裁定之法院、審判長、受命法官或受託
    法官受其羈束；不宣示者，經公告或送達後受其羈束。民事
    訴訟法第238條前段定有明文。經查：依卷附聲請人所提2紙
    裁定及2紙收據，本院94年度訴字第379號裁定、臺灣高等法
    院臺南分院95年度上字第6號裁定均核定訴訟標的價額為
    1,754,400元，並分別命聲請人繳納第一審裁判費18,424 元
    、第二審裁判費27,636元、第三審裁判費27,636元，聲請人
    嗣依上開裁定如數繳納。上開核定訴訟標的價額並命聲請人
    繳納裁判費之裁定均得抗告，惟聲請人其時並未於法定不變
    期間內提起抗告聲請撤銷或變更上開裁定以爭執系爭訴訟標
    的價額，故上開裁定依民事訴訟法第238條前段規定業發生
    羈束力，本院即應受該裁定之拘束，聲請人自不得執嗣後相
    對人所聲請強制執行標的價額而反謂先前業發生羈束力之上
    開裁定為誤；而94年度訴字第379號裁定所屬之訴訟事件業
    已終結，此經本院調取94年度訴字第379號、臺灣高等法院
    臺南分院95年度上字第6號、最高法院95年臺上字第1740號
    卷宗核閱屬實，故上開核定系爭訴訟標的價額之裁定業已確
    定，而無再有撤銷或變更之餘地，是本院應受上開確定裁定
    之拘束，並不得再撤銷或變更該裁定，故聲請人以94年度訴
    字第379號裁定誤核訴訟標的價額為由聲請退還裁判費，依
    法洵屬無由，應予駁回。
三、依民事訴訟法第95條、第78條，裁定如主文。
中    華    民    國    95    年    12    月    29    日
                  民二庭法  官  陳琪媛
以上正本係照原本作成
如對本裁定抗告，應於裁定送達後10日內向本院提起抗告狀。
中    華    民    國    95    年    12    月    29    日
                        書記官  林柑杏


司法院資訊處製作；財團法人民間司法改革基金會備份。
